【裁判字號】    98,交聲,1194
【裁判日期】    980925
【裁判案由】    交管條例聲異
【裁判全文】
臺灣板橋地方法院交通事件裁定        98年度交聲字第1194號
原處分機關  交通部公路總局臺北區監理所
異  議  人
即受處分人  甲○○
上列受處分人因違反道路交通管理處罰條例案件，對於交通部公
路總局臺北區監理所於民國98年3 月18日以北監自裁字裁40-A00
WBE519號所為之裁決處分（原舉發案號：臺北市政府警察局97年
4 月6 日掌電字第A00WBE519 號），聲明異議，本院裁定如下：
    主  文
原處分撤銷。
甲○○不罰。
    理  由
一、原處分意旨略以：異議人即受處分人甲○○於民國97年4 月
    6 日17時48分許，有駕駛車牌號碼為W4-1967 號自用小客車
    在臺北市○○○路○ 段11號前併排停車之違規行為，經警以
    97年4 月6 日掌電字第A00WBE519 號舉發違反道路交通管理
    事件通知單當場舉發，而依違反道路交通管理處罰條例第56
    條第1 項第6 款規定，裁處罰鍰新臺幣（下同）1,200 元等
    語。
二、聲明異議意旨略以：伊並未於上開時間、地點駕駛上開汽車
    ，也不認識車主，且舉發通知單上之「甲○○」簽名與伊字
    跡不同，可能是有人背誦伊身分資料冒用伊名義簽名，也沒
    有其他證據證明伊確有上開違規事實，爰聲請異議，請求撤
    銷原處分云云。
三、按「法院受理交通事件，準用刑事訴訟法之規定」，道路交
    通管處罰條例第89條前段定有明文，是以最高法院76年臺上
    字第4986號判例所揭櫫「認定犯罪事實所憑之證據，雖不以
    直接證據為限，間接證據亦包括在內，然而無論直接證據或
    間接證據，其為訴訟上之證明，須於通常一般之人均不致有
    所懷疑，而得確信其為真實之程度者，始得據為有罪之認定
    ，倘其證明尚未達到此一程度，而有合理之懷疑存在而無從
    使事實審法院得有罪之確信時，即應由法院為諭知被告無罪
    之判決」之刑事訴訟法上重要原則，於法院審理違反道路交
    通管理處罰條例案件時，當有其適用，如法院踐行調查證據
    之程序後，就原處分機關所認定之行為人違規事實仍有合理
    懷疑，而無法確信行為人有道路交通管理處罰條例各該處罰
    條文之構成要件事實時，即應依刑事訴訟上罪疑唯輕之原則
    ，作有利於受處分人之認定。經查：
    (一)本件道路交通違規案件乃警員乙○○所舉發，依其於本院
      具結證述：「我沒有印象有無看過在庭的異議人」「本件
      違規取締是去年的事情，當時我發現系爭汽車併排停車，
      因車上沒人，所以我就拍照，拍完後有一個人從旁邊的店
      家跑出來，我就問他是否就是這台車的駕駛人，他說是，
      我就請他提出駕照行照，再依照駕照行照來開單舉發」「
      我開單時都會核對駕駛人與駕照、行照的身分、年籍，且
      我是以電腦開單，如果資料不符，電腦會出示警告聲，我
      當天有開完舉發單，應該就是電腦沒有警示，但如果是有
      人持換貼照片的駕照行照，電腦就沒有辦法確認」「（你
      當天確實有核對該違規人與駕照上的照片相符嗎？）因為
      時間已經很久，我現在無法確認。但我在執勤的時候都會
      核對，包含監理站的鋼印我都會去確認」「（你當天是否
      看著違規人親自簽名？）是的」等語（本院卷第29頁反面
      至第30頁），可知其於作證時，已經無法確認異議人即為
      取締當時向其表明為駕駛人並在舉發通知單上簽名之人。
    (二)查車牌號碼為W4-1967 號自用小客車之車主為丙○○，依
      其於本院具結證述：「我大概是於去年或前年，在天成飯
      店下面的怡客咖啡廳看過這台車，當時是由潘信義的小弟
      駕駛，除潘信義外還有韓宏道等3 、4 個人坐在車上，潘
      信義的小弟叫我幫忙看車子，說他們要到南陽街口去談判
      事情，我就依照指示幫忙看車」「（為何你現在是登記的
      車主？）因為之前是潘信義他們用我的身分證去買這台中
      古車，我到現在都還是車主」「據我所知，這台車都是固
      定由潘信義的一個小弟在開」「（你只看過那個小弟開這
      台車一次，如何確定這台車都是那個小弟固定在開？）因
      為我有問潘信義有無去繳汽車的牌照稅燃料稅或是罰單的
      錢，他說他會處理」「（潘信義的小弟是否就是在庭的異
      議人？）不是」「（是否認識這個筆跡？提示卷附舉發通
      知單正本上的簽名）沒有」等語（本院卷第30頁反面至第
      31頁），亦無法證明異議人與系爭汽車間有何所有或占有
      之關係存在。
    (三)系爭舉發通知單上雖有「甲○○」之簽名，但經本院先後
      將該舉發通知單與異議人簽收津貼之簽收名冊及異議人於
      本院98年6 月15日當庭書寫之20次簽名一併送請法務部調
      查局及內政部警政署刑事警察局鑑定筆跡是否相符後，前
      者函覆無法鑑定，後者則函覆稱：「經檢視本次囑鑑資料
      ，發現通知單上爭議簽名字跡特徵不明顯，且有做作之虞
      ，故是否相符一節，無法鑑定」，有該局98年9 月14日刑
      鑑字第0980117861號函在卷可查。系爭舉發通知單上「甲
      ○○」之簽名經鑑定機關檢視後既有「做作」之虞，則異
      議人辯稱：舉發通知單上之「甲○○」簽名與伊字跡不同
      ，可能是有人背誦伊身分資料冒用伊名義簽名等語，即非
      全然無稽。
    (四)前述證據方法既均無法證明異議人有前述違規之事實，此
      外，復查無其他積極證據足認異議人即為在系爭舉發通知
      單上簽署「甲○○」3 字之人，亦無法認定異議人確有駕
      駛前揭汽車在裁決書所載時地併排停車，而無法排除異議
      人辯稱：係他人冒用伊名義簽名等語之可能性存在，依據
      罪疑唯輕之證據法則，應作有利於受處分人之認定。
四、綜上所述，本件既查無證據證明異議人有於97年4 月6 日17
    時48分許，駕駛車牌號碼為W4-1967 號自用小客車在臺北市
    ○○○路2 段11號前併排停車之違規行為，依據前揭說明，
    即不得逕予裁罰，原處分機關未予詳查，逕依舉發通知單所
    載違規事實而對異議人為前開裁決，尚難認係允當，自應由
    本院將原處分撤銷，自為異議人不罰之裁定。
據上論斷，應依道路交通案件處理辦法第20條前段，裁定如主文
。
中    華    民    國    98    年    9     月    25    日
                  交通法庭  法  官  楊明佳
以上正本證明與原本無異
如不服本裁定應於送達後5日內向本院提出抗告狀
                            書記官  林金良
中    華    民    國    98    年    9     月    25    日


司法院資訊處製作；財團法人民間司法改革基金會備份。
